【裁判字號】    88,交自,2
【裁判日期】    890508
【裁判案由】    過失傷害
【裁判全文】
臺灣板橋地方法院刑事判決                            八十八年度交自字第二號
    自  訴  人  丁○○○
    代  理  人  戊○○律師
    被      告  丙○○
                呂崑豪
            （即乙○○）
右被告等因業務過失傷害等案件，經自訴人提起自訴，本院判決如左：
    主  文
丙○○從事業務之人，因業務上之過失傷害人，處有期徒刑肆月，如易科罰金，以
佰元折算壹日。
呂崑豪因過失傷害人，處有期徒刑月，如易科罰金，以佰元折算壹日。
    事  實
一、丙○○係中興大業巴士股份有限公司（下稱甲○○○）之駕駛員，為從事業務之
    人，緣丁○○○於民國八十七年十二月十四日上午十一時四十分許，搭乘由丙○○駕駛之甲○○○車號：AF-210號之第二一四路公車，丁○○○原欲於臺北縣永
    和市○○路○○路段巴士站下車，於該車由同上市○○路右轉進入國光路時，行
    經該路五號前時，丁○○○及其他乘客，見及巴士即將靠站，均起身投幣欲行下
    車，丁○○○是時站立於投幣箱旁扶手欄杆處，因呂崑豪原停放於停車格車號：
    GP-9679 號自用小客車欲倒車時，理應注意在天雨視線不良，倒車測距較為困難
    之情況下，竟能注意而不注意，驟然倒車；適丙○○亦未注意車前狀況，因而緊
    急煞車，與呂崑豪之該自用小客車發生輕微擦撞，致使丁○○○摔落於公車前門
    之階梯處，其後下車之乘客亦應重心不穩摔落於該下車處，重壓在丁○○○身上
    ，致丁○○○因而受有左側股骨頭骨折併移位之傷害。丙○○肇事後於犯罪未發
    覺前即向警方報案自首。嗣因雙方無法和解，經丁○○○訴由臺北縣警察局永和
    分局移送臺灣板橋地方法院檢察署檢察官偵查，嗣偵查進行中，許女改向本院提
    自訴。
二、案經丁○○○提起自訴。
    理  由
一、訊據被告丙○○坦承右揭犯行不諱，訊據被告呂崑豪則矢口否認有何過失傷害犯
    行，辯稱：「伊當時已經盡最大之注意義務」等云云。經查：右揭事實，業經自
    訴人於警訊暨本院審理時指訴綦詳，而同案被告丙○○於警訊中供稱：「當時我
    駕車走竹林路右轉國光路時，我看到前方停車格有一輛自小客車的後退燈在亮，
    我就按喇叭提醒他不要出來，想不到他還是開出來，就趕快採煞車停住，自小客
    也開出來停住，雙方輕微擦撞，我載的乘客就跌倒在我駕駛座旁之樓梯，我就趕
    快扶他起來，乘客說他受傷，我就跑去打電話叫救護車；乘客準備下車，剛好採
    煞車就跌倒；當時車速五公里、車流順暢下毛毛雨；對方自小客撞到後又馬上開
    回停車格內」等語（見八十七年十二月十八日十八時二十分警訊筆錄），被告呂
    崑豪供稱：「我於八十七年十二月十四日上午十一時四十分許，從國光路五號前
    之第八停車格欲倒車出來，倒車至約三分之一時，忽然與丙○○駕駛之甲○○○
    發生擦撞，導致丙○○煞車，使乘客跌下階梯受傷；當時倒車有看有無來車，未
    發現有車子，當時視界良好，下著綿綿細雨」（見八十七年十二月十八日十九時
    警訊筆錄）等語，另告訴人丁○○○於警訊中陳稱以：「當時公車行使路線由竹
    林路右轉國光路約十五公尺處，車速不詳約近停駛之狀態」等語（見八十七年十
    二月十八日二十時警訊筆錄），是就該被告二人暨告訴人丁○○○所為之供、陳
    述觀之，顯見被告呂崑豪確於前揭時地有因倒車不慎，與被告丙○○駕駛之甲○○○因而發生擦撞無訛，而被告呂崑豪既陳稱有看後面有無來車，惟查何以其於
    倒車三分之一後即有發生輕微擦撞之情事，因認呂某倒車時當已有見到該公車業
    經緩緩駛近，否則雙方之撞擊損害程度當更屬嚴重，應無疑義；故就行車速度而
    言被告丙○○所供應堪採信。是知，本件肇因於被告呂崑豪，細雨綿綿下車窗容
    易起霧氣，倒車測距知之困難度亦增之情況下，於倒車時應注意後方來車，應確
    定無任何道路參與者接近之情形下方可為之，此為路權優先性所使然；另被告丙○○疏於注意車前狀況，並採取必要之安全措施，與被告呂崑豪所駕之自小可車
    發生輕微之擦撞，進而急採煞車，因致被害人摔落，是被告二人同有過失，要無
    疑義。復有道路交通事故調查報告表乙份、醫院診斷證明書乙紙暨台灣省台北縣
    區車輛行車事故鑑定委員會、台灣省車輛行車事故覆議鑑定委員會鑑定意見書各
    一紙在卷可稽。本案事證明確，被告等犯行，均堪認定。
二、按汽車駕駛人行駛時應注意車前狀況﹐並隨時採取必要之安全措施；又汽車倒車
    時應謹慎緩慢後倒，並應注意其他車輛及行人。道路交通安全規則第九十四條第
    三項、第一百一十條第二款定有明文。本件被告等於前述時地為交通之參與理應
    注意並能注意上開道路交通安全規則之規定，以避免危險之發生，詎其等均疏未
    注意，且當時天侯為雨（見交通事故調查報告表），駕駛人駕車，更應較通常為
    注意四周道路交通動態。而被告丙○○於警訊時亦自承：當時正好下雨等語，益
    徵被告注意之程度應以加強，竟疏未注意上開道路交通安全規則之規定駕車，肇
    致本件車禍，自屬有過失。被告呂崑豪於雨天倒車，後視測距困難度增加，未予
    確定其完整距離地位，同有過失。而告訴人確係因本件車禍事端而受有傷害，顯
    與被告二人間之對向過失行為，具有相當因果關係。
三、查被告丙○○係甲○○○之駕駛員，以駕駛為其業務，為從事業務之人，核其所
    為，係犯刑法第二百八十四條第二項前段業務過失傷害罪；被告呂崑豪所為，則
    係犯同條第一項之過失傷害罪。另被告丙○○於偵查犯罪機關尚未發覺其犯罪之
    前，向司法警察機關報案自首犯罪，有臺北縣警察局永和分局中正橋派出所製作
    之道路交通事故調查報告表之記載可查，是應依刑法第六十二條前段規定，減輕
    其刑。爰審酌被告二人素行（參卷附之台灣高等法院檢察署刑案紀錄簡覆表足憑
    ）、品行、智識程度、對被害人所生危害與犯罪後坦承犯行與否暨尚未與被害人
    達成和解並被告呂崑豪於案發後並陪同被害人赴醫就診業經被害人於警訊中陳述
    明確等一切情狀，各量處如主文所示之刑，並均諭知易科罰金之折算標準。
四、檢察官移送併案（案號：八十八年度偵字第八九七三號）審理部分，經查：係為
    同一案件，前經被害人向檢察官提出告訴，於偵查程序進行中，被害人提起自訴
    ，將該卷證移併者，附此敘明。
據上論斷，應依刑事訴訟法第三百四十三條、第二百九十九條第一項前段，刑法第二
百八十四條第一項前段、第二項前段、第六十二條前段、第四十一條，罰金罰鍰提高
標準條例第一條前段、第二條，判決如主文。
中      華      民      國      八十九      年     五     月     八     日
                                      臺灣板橋地方法院交通法庭
                                          法  官  黎  錦  福
右正本證明與原本無異
如不服本判決應於送達後十日內向本院提出上訴狀
                                          書記官  吳  玉  華
中      華      民      國      八十九      年     五     月    十一    日
附錄本案論罪科刑法條全文：
刑法第二百八十四條
因過失傷害人者，處六月以下有期徒刑、拘役或五百元以下罰金。致重傷者，處一年
以下有期徒刑、拘役或五百元下罰金。
從事業務之人，因業務上之過失傷害人者，處一年以下有期徒刑、拘役或一千元以下
罰金。致重傷者，處三年以下有期徒刑、拘役或二千元以下罰金。


司法院資訊處製作；財團法人民間司法改革基金會備份。
